臺灣高雄地方法院刑事判決　　　　　　　94年度易字第890號
公　訴　人　臺灣高雄地方法院檢察署檢察官
被　　　告　甲○○
選任辯護人　吳賢明律師
　　　　　　王進勝律師
　　　　　　黃馨儀律師
上列被告因詐欺案件，經檢察官提起公訴（九十四年度偵緝字第
六九三、六九四、六九五、六九六、六九七、七二九號，被告於
本院準備程序中為有罪之陳述，經合議庭裁定由受命法官依簡式
審判程序獨任審理，本院判決如下：
    主  文
甲○○意圖為自己不法之所有，以詐術使人將本人之物交付，處
有期徒刑貳年貳月；又意圖為自己不法之所有，以詐術使人將本
人之物交付，處有期徒刑參月。應執行有期徒刑貳年參月。
    事  實
一、甲○○明知其所有坐落於高雄縣大樹鄉小坪頂九六六號之土
    地為山坡保育地，且於民國八十年之前，即已供他人作為墓
    地使用，並無經濟價值，竟基於為自己不法所有之意圖，於
    八十四年九月二十九日，以上開土地為擔保品，向高雄縣鳳
    山市農會（下稱鳳山市農會）申請貸款新台幣（下同）八百
    萬元，又甲○○為遂行詐欺目的，於貸款申辦過程中，除隱
    匿上開土地已供人為墓地使用之實情外，並於鳳山市農會負
    責鑑估人員陳志成、吳啟瑞前往現場勘查該擔保土地時，故
    意引導其二人至距離上開土地數百公尺外之他人所有現為農
    作使用之同地段第一一三五號土地勘查，且出具內容不實之
    承諾書，承諾擔保土地將繼續作為耕地使用，使陳志成、吳
    啟瑞二人陷於錯誤，誤以為該擔保土地係為農地使用而具有
    相當之價值，而簽請鳳山市農會於以該土地為標的設定最高
    限額抵押權六百萬元，核准貸款五百萬元，其後鳳山市農會
    即因而於八十四年十月二十八日核撥貸款五百萬元予甲○○
    得手，嗣甲○○於鳳山市農會核撥貸款後，僅繳交利息一年
    即未再償還本息，使鳳山市農會受有貸款本金五百萬元之損
    害。甲○○於八十六年間，明知其已無力繳納積欠鳳山市農
    會貸款之本息，且上開無經濟價值之土地向鳳山市農會辦理
    第一順位貸款後，幾已無殘餘價值，竟另行起意，又基於為
    自己不法所有之意圖，欲再次以該土地為標的設定抵押而向
    他人借款，甲○○遂即透過報紙分類廣告與土地代書蘇萬良
    取得聯絡，並帶同蘇萬良前至上開他人所有之第一一三五號
    土地，佯稱該地即為擔保標的物之所在及欲以該土地為擔保
    借款三個月之意，嗣經蘇萬良轉知另一不知情之土地代書丁○○（另為不起訴處分），經丁○○再轉知乙○○後帶同乙○○前往甲○○向蘇萬良所示之一一三五號土地勘查後，使
    乙○○誤信該擔保品為農地使用而仍具有設定第二順位抵押
    權之價值，因而與戊○○、己○○○二人，同意於以該土地
    為標的物而設定第二順位抵押權後，分別出資一百萬元、五
    十萬元、五十萬元，共同借款二百萬元予甲○○，並約定利
    息為每月二分半。嗣丁○○於八十六年三月十四日，以甲○○所有上開九六六號土地為乙○○等人設定債權總額為二百
    四十萬元之第二順位抵押權後，乙○○等人即透過丁○○交
    付二百萬元予甲○○得手，惟甲○○取得上開款項後，僅依
    約支付三期利息，旋即逃逸無蹤，使乙○○、戊○○及己○○○三人追償無門，而分別受有本金一百萬元、五十萬元及
    五十萬元之損害。
二、案經案經鳳山市農會、丁○○、乙○○、戊○○、己○○○
    訴由臺灣高雄地方法院檢察署檢察官偵查起訴。
    理  由
一、本件被告甲○○所犯係死刑、無期徒刑、最輕本刑為三年以
    上有期徒刑以外之罪，其於準備程序中就被訴事實為有罪之
    陳述，經法官告知簡式審判程序之旨，並聽取公訴人、被告
    之意見後，本院認為適宜由受命法官獨任進行簡式審判程序
    ，合先敘明。
二、右揭事實業據被告甲○○於本院審理時坦承不諱，核與證人
    丁○○、乙○○、己○○○、戊○○於警詢指述在卷，並經
    證人陳志成、吳啟瑞二人於偵查中證述在卷，且有該擔保土
    地之土地登記簿影本、土地登記謄本、地籍圖、鳳山市農會
    抵押權設定鑑定申請書、會員信用調查表影本、核貸鑑估資
    料、不動產調查表、貸款帳卡、相片四幀、承諾書及借據與
    高雄縣大樹鄉公所八十六年八月二十八日樹鄉民字第００九
    四七八號函附卷可稽，被告之自白業有相當之補強證據，本
    案事證已臻明確，被告犯行洵堪認定，應依法論科。
三、核被告所為，係犯刑法第三百三十九條之詐欺罪。被告前後
    二次犯行，一為八十四年九月間，一為八十六年三月間，前
    後相距長達一年五月有餘，難認係以概括犯意為之，應予分
    論併罰，公訴人認被告所犯二次犯行係屬連續犯，顯有誤會
    ，附此敘明。爰審酌被告明知其所有之土地，已供人為墓地
    使用，竟隱匿該情且帶同他人前往他地勘查，以此先後詐騙
    數額非微之金錢，事後並逃逸無蹤，使告訴人追償無門，其
    之行為顯有不該，惟念其尚能坦承犯行，除與被害人乙○○
    、己○○○、戊○○達成和解而有和解書一份附卷可稽外，
    且曾試圖與鳳山市農會和解未果，態度尚可等一切情狀，分
    別酌情量處如主文所示之情，並定其應執行之刑，以為儆懲
    。
據上論斷，應依刑事訴訟法第二百七十三條之一第一項、第二百
八十四條之一、第二百九十九條第一項前段，刑法第三百三十九
條第一項、第五十一條第五款，罰金罰鍰提高標準條例第一條前
段，判決如主文。
本案經檢察官丙○○到庭執行職務。
中　　華　　民　　國　　94　　年　　9 　　月　　30　　日
                  鳳山刑事第一庭  法　官  林勇如
以上正本證明與原本無異。
如不服本判決，應於收受送達後10日內向本院提出上訴書狀。
中　　華　　民　　國　　94　　年　　9 　　月　　30　　日
 　　　　　　　　　　　　　       書記官  許雅惠
附錄本判決論罪科刑法條：
中華民國刑法第339條
(普通詐欺罪)
意圖為自己或第三人不法之所有，以詐術使人將本人或第三人之
物交付者，處5 年以下有期徒刑、拘役或科或併科1 千元以下罰
金。
以前項方法得財產上不法之利益或使第三人得之者，亦同。
前二項之未遂犯罰之。
